臺灣臺中地方法院臺中簡易庭民事判決
110年度中簡字第2731號
原      告  姚昱同  

訴訟代理人  匡伯騰律師
複代理人    黃穎超  
被      告  李明旭  
上列當事人間請求返還不當得利事件，經本院於民國110年12月2
1日言詞辯論終結，判決如下：
    主    文
一、原告之訴駁回。
二、訴訟費用新臺幣3,530元由原告負擔。
    事 實 及 理 由
壹、程序事項
一、按臺灣地區與大陸地區人民關係條例（下稱兩岸關係條例）
    並無管轄權之規定，故就具體事件受訴法院有無管轄權，自
    得依民事訴訟法相關規定及國際規範等為法理，本於當事人
    訴訟程序公平性、裁判正當與迅速等基本原則，以定其管轄
    法院。次按訴訟，由被告住所地之法院管轄，民事訴訟法第
    1條第1項前段定有明文；查本件被告之住所地為臺中市北屯
    區，本院自有管轄權，先予敘明。
二、復按臺灣地區人民與大陸地區人民間之民事事件，除本條例
    另有規定外，適用臺灣地區之法律；民事法律關係之行為地
    或事實發生地跨連臺灣地區與大陸地區者，以臺灣地區為行
    為地或事實發生地；兩岸關係條例第41條第1項、第45條定
    有明文。再按兩岸關係條例第45條之立法理由：「臺灣地區
    與大陸地區人民往來後，其所成立之民事法律關係，難免跨
    連此二地區，如要約地在大陸地區，承諾地在臺灣地區，以
    完成其契約者，或在不當得利之情形下，其事實發生地跨二
    地區者，其法律之適用，易滋疑義，爰明定此種情形以臺灣
    地區為行為地或事實發生地，以杜爭議」。查本件，原告據
    不當得利之法律關係，請求被告返還其由大陸地區匯至臺灣
    地區之款項，就不當得利之發生跨連二地區，則依上開規定
    ，本件應以中華民國法律為準據法，合先敘明。
三、本件被告未於言詞辯論期日到場，核無民事訴訟法第386 條
    各款所列情形，爰依原告之聲請，由其一造辯論而為判決。
貳、實體事項　　
一、原告主張：原告因需投資美西農場，惟大陸地區對於外匯管
    制及牽涉政治敏感議題之嚴格管控，原告遂透過微信軟體認
    識被告，自民國109年9月1日起陸續以支付寶或微信轉帳之
    方式，委託被告代轉款項予投資標的；原告並分別於如附表
    所示之時間、以支付寶或微信轉帳之方式將附表所示之金額
    轉予被告，合計人民幣76,773元。嗣經查詢被投資方始終未
    收訖款項，原告遂要求被告返還款項，被告亦承諾還款，但
    始終藉口未支付，最後竟失去聯繫，原告曾發函要求處理，
    亦未獲被告置理。查原告支付之上揭款項係委託被告轉給第
    三方之投資款，被告並無保有上揭款項之法律上原因，爰依
    不當得利之法律關係，訴請被告返還如附表所示之金額。並
    聲明：被告應給付原告新臺幣（下同）324,980元（以人民
    幣76,773元匯兌新臺幣），及自起訴狀繕本送達翌日起至清
    償日止，按年息百分5計算之利息。
二、被告未於言詞辯論期日到庭，惟據其提出書狀答辯略以：據
    原告所陳，兩造事件發生地及資金往來地均在中國大陸，本
    院應無管轄權。又伊並不認識原告，並未透過原告所謂之微
    信或支付寶收取款項，亦不知原告為何有被告之名片，原告
    應詳實說明兩造如何結識、為何持有被告名片、如何交付資
    金以及相關交付資金之銀行轉帳紀錄、細述投資標的為何，
    而非以變造或捏造之對話紀錄及電子轉帳提示為本案證據，
    且被告於109年1月後即無出境，自無可能與原告熟識，而原
    告所有提出之證據因來自大陸，且皆為手機截圖，為求證據
    力完備與程序正當，均應藉由海基會公證後方可作為本案證
    據使用等語，資為抗辯。並聲明：原告之訴駁回。
三、得心證之理由
  ㈠按當事人主張有利於己之事實，就其事實負有舉證之責，民
    事訴訟法第277條，定有明文。又民事訴訟如係由原告主張
    權利者，應先由原告負舉證之責，若原告先不能舉證，以證
    實自己主張之事實為真實，則被告就其抗辯事實即令不能舉
    證，或其所舉證據尚有疵累，亦應駁回原告之請求（最高法
    院17年度上字第917號判例意旨參照）。次按主張不當得利
    請求權存在之當事人，對於不當得利請求權之成立要件應負
    舉證責任，即應證明他方係無法律上之原因而受利益，致其
    受有損害。如受利益人係因其給付而得利時，所謂無法律上
    之原因，即指其給付欠缺給付之目的，故主張該項不當得利
    請求權存在之當事人，自應舉證證明其欠缺給付之目的，始
    符舉證責任分配之原則，最高法院99年度台上字第2019號、
    103年台上字第2198號民事裁要旨可參。是原告依不當得利
    之規定請求被告返還其所交付之324,980元（以人民幣76,77
    3元匯兌新臺幣），自應就不當得利請求權之成立要件負舉
    證責任。
　㈡本件原告固主張原告因需投資美西農場，惟大陸地區對於外
    匯管制及牽涉政治敏感議題之嚴格管控，原告遂透過微信軟
    體認識被告，自109年9月1日起陸續以支付寶或微信轉帳之
    方式，委託被告代轉款項予投資標的；原告並分別於如附表
    所示之時間、以支付寶或微信轉帳之方式將附表所示之金額
    轉予被告，合計人民幣76,773元。嗣經查詢被投資方始終未
    收訖款項，原告遂要求被告返還款項，被告亦承諾還款，但
    始終藉口未支付，最後竟失去聯繫，原告曾發函要求處理，
    亦未獲被告置理等語，然為被告所否認，並以前詞置辯，原
    告自應就其主張自109年9月1日起陸續以支付寶或微信轉帳
    之方式，委託被告代轉款項予投資標的；原告並分別於如附
    表所示之時間、以支付寶或微信轉帳之方式將附表所示之金
    額轉予被告，合計324,980元（以人民幣76,773元匯兌新臺
    幣）之事實，負舉證之責任。原告雖提出名片、微信APP畫
    面對話截圖、微信轉帳畫面截圖（見本院卷第31至107頁）
    、玉山銀行外幣網路轉帳款查詢單（見本院卷109至111頁）
    ，惟原告提出之資料均為私文書，既經被告所否認，自仍應
    由原告就該等文書之真正，負舉證之責。原告雖提出財團法
    人海峽交流基金會之證明書，然該證明書應僅係證明廣東公
    證協會寄交之（2021）深證字第35013號公證書副本相符，
    而上開公證書係為證明原告所提出委任訴訟代理人之委任狀
    上簽名真正及知悉委任之法律效果，並不及於原告所提出之
    其他證據文書，自難認為原告提出之上開微信截圖、名片等
    文書之真正，而逕認原告主張被告收受其交付被告324,980
    元之事實存在。更何況，原告迄未能提出其他證據證明其前
    開主張為真正，則原告就其主張有利於己之事實顯未能盡舉
    證之責任，本院實難認原告就被告具有不當得利請求權之成
    立要件已盡舉證之責，準此，原告依不當得利之規定請求被
    告給付前揭款項，於法不合，無從准許。
四、綜上所述，原告依不當得利等法律關係，請求被告應給付32
    4,980元及法定遲延利息，為無理由，應予駁回。至原告雖
    聲請供擔保為假執行之宣告，無非促使法院職權之發動而已
    ，本院自無須就伊聲請為准駁之裁判，附此敘明。
五、本件事證已臻明確，兩造其餘攻擊防禦方法及所舉證據，經
    本院審酌結果，核與本件判決結論均無影響，爰不一一論述
    ，附此敘明。
六、訴訟費用額確定及負擔之依據：訴訟費用額確定為3,530元
    （即第一審裁判費），依民事訴訟法第78條，命由敗訴之原
    告負擔。
中　　華　　民　　國　　111 　年　　1 　　月　　21　　日
                      臺灣臺中地方法院臺中簡易庭
                                  法　官　張清洲
附表：　　　　　　　　　　　　　　　　　
編號 日期（民國） 轉帳方式 金額 ① 109年9月1日 支付寶 人民幣373元 ② 109年9月13日 微信 人民幣21,000元 ③ 109年9月17日 微信 人民幣4,700元 ④ 109年9月17日 微信 人民幣5,300元 ⑤ 109年9月18日 微信 人民幣30,000元 ⑥ 109年9月18日 微信 人民幣4,600元 ⑦ 109年10月11日 微信 人民幣4,000元 ⑧ 109年10月22日 微信 人民幣3,000元 ⑨ 109年10月22日 微信 人民幣3,800元 
以上為正本係照原本作成。
如不服本判決，應於送達後20日內，向本院提出上訴狀並表明上
訴理由，如於本判決宣示後送達前提起上訴者，應於判決送達後
20日內補提上訴理由書（須附繕本）。如委任律師提起上訴者，
應一併繳納上訴審裁判費。
中　　華　　民　　國　　111 　年　　1 　　月　　21　　日
                                  書記官  陳慧津